【裁判字號】    89,簡上,148
【裁判日期】    891031
【裁判案由】    違反勞動基準法
【裁判全文】
臺灣彰化地方法院刑事判決                        八十九年度簡上字第一四八號
    上  訴  人
    即  被  告  甲○○
右列上訴人因違反勞動基準法案件，不服本院八十八年度員簡字第一六四號，中華民
國八十八年十二月二十一日第一審簡易判決（八十八年度偵字第一０四一四號），提
起上訴，本院管轄第二審合議庭判決如左：
    主      文
原判決撤銷。
甲○○無罪。
    理      由
一、按對於簡易判決之上訴，準用刑事訴訟法第三編第一章及第二章之規定。管轄第
    二審之地方法院合議受理簡易判決上訴案件，應依通常程序審理。其認案件有刑
    事訴訟法第四百五十五條之情形者，應撤銷原判決，逕依通常程序為第一審判決
    ，法院辦理刑事簡易程序案件應行注意事項第十四點定有明文，合先敘明。
二、公訴意旨略以：被告甲○○係嘉馥工業股份有限公司（簡稱嘉馥公司）董事兼廠
    長，負責該公司主管勞工事務之人，於民國（下同）八十七年六月間，因公司經
    營不善兼負責人謝文雄死亡，乃通知勞工陳樹道，勞動契約業經終止，公司將予
    以資遣，必須離職云云，陳樹道乃於六月廿九日辦理離職手續完畢，惟甲○○並
    未依勞動基準法之規定發予資遣費，因認被告涉有勞動基準法第七十八條規定之
    罪嫌云云。
三、按犯罪事實應依證據認定之，無證據不得推定其犯罪事實，又不能證明被告犯罪
    者，應諭知無罪之判決，刑事訴訟法第一百五十四條、第三百零一條第一項定有
    明文。本件公訴人認被告涉犯有勞動基準法第七十八條之罪嫌，無非以被告坦承
    未發資遣費不諱，及告訴人之指訴，並有彰化縣勞資協調小組拿議記錄為依據。
    訊據被告矢口否認有右公訴人所指之犯行，辯稱：伊雖是嘉馥公司之廠長，惟僅
    負責工作而已，並未負責雇用工人等語。
四、經查：嘉馥工業公司之原董事長謝文雄死亡後，經變更登記為謝江妙美，此有台
    灣省政府建設廳八八建三管三二００五三號函附之變更登記事項卡影本乙份附卷
    可稽，而陳樹道與嘉馥公司勞資爭議協調會，  被告以廠長身分代表資方出席，
    其協調結論：公司正清算中等統一處理，對員工之資遣及退休金問題，廠長將爭
    取優先處理，有該協調會議記錄在卷足憑。按雇主依勞動基準法第十六條終止勞
    動契約者，應依同法第十七條規定發給勞工資遣費，是其勞工資遣費，應僅限於
    雇主，而所雇主，依同法第二條第二款規定，係指僱用勞工之事業主、事業經營
    之負責人或代表事業主處有關勞工事務之人；又代表事業主處理有關勞工事務之
    人，應係指可以代表事業主並為事業主處理計算有決定勞務權限之人，例如事業
    主指定可以全權處理之人；至於受雇主僱用從事工作獲  工資者，依同法第二條
    第一款規定，均屬勞工，並無發給勞工資遣費之義務，更有清給付發給資遣費之
    權利。揆諸上揭說明，被告並非屬雇主，此外查無其他積極證據，足資證明上訴
    人有公訴人所指之犯行，其犯罪不能證明，原審未查，遽予論罪科刑，尚有未合
    。上訴人上訴意旨執此指摘原判決不當，有理由，自應由本院撤銷，並為無罪之
    判決。
五、據上論斷，應依刑事訴訟法第四百五十二條、第四百五十五條之一第一項、第三
    項、第三百六十九條一項前段、第三百六十四條、第三百零一條第一項，判決如
    主文。
本案經檢察官林映姿到庭執行職務。
中      華      民      國      八十九      年    十      月   三十一   日
                                  台灣彰化地方法院刑事第一庭
                             審判長法官  葉  榮  郎
                                              法官  吳  俊  螢
                                              法官  郭  千  黛
右正本證明與原本無異。
如不服本判決，應於判決送達後十日內向本院提出上訴狀（須附繕本）。
                                        法院書記官  吳  金  良
中      華      民      國      八十九      年    十一    月     七     日


司法院資訊處製作；財團法人民間司法改革基金會備份。
